臺灣高等法院臺中分院刑事判決　　　　　　　　八十九年度重上更(一)字第四二號
　　上　訴　人　臺灣台中地方法院檢察署檢察官
　　上　訴　人　甲○○○
　　即　被　告
右上訴人等因被告業務過失致死案件，不服臺灣台中地方法院八十三年度訴字第一七
六九號中華民國八十四年十月五日第一審判決（起訴案號：臺灣台中地方法院檢察署
八十三年度偵字第七四三０號），提起上訴，經判決後由最高法院發回更審，本院判
決如左：
    主      文
原判決關於甲○○○部分撤銷。
甲○○○公訴不受理。
    理      由
一、公訴意旨略以：（一）緣岡崎勝廣（業經本院前審判決有期徒刑二年、緩刑三年
    確定在案）為日商三菱商事股份有限公司（下稱三菱公司）水利發電設備設計師
    ，負責台灣電力股份有限公司（下稱台電公司）新天輪水利發電廠（下稱新天輪
    電廠）之發電機及其附屬設備設計業務；黑岩重美（業經本院前審判決有期徒刑
    二年、緩刑三年確定在案）為三菱公司派駐新天輪電廠之測試工程師，負責新天
    輪電廠發電機及其附屬設備竣工時之測試業務；上訴人即被告（以下簡稱為被告
    ）甲○○○為日本國弘電社職員，奉派擔任三菱公司承包之新天輪電廠之技術顧
    問，負責電機品裝置及配線工事技術指導業務；己○○（業經本院判處有期徒刑
    三年在案）為保昌工程有限公司（下稱保昌公司）之職員，奉派擔任三菱公司轉
    發包予健勤工程有限公司（下稱健勤公司）再承攬之新天輪電廠發電線裝配業務
    ；丙○○（業經本院判處有期徒刑二年一月在案）為台電公司派任支援台電公司
    新天輪電廠施工隊人員，係新天輪水發電工程竣工試運轉小組（下稱試運轉小組
    ）變電組負責人之一，負責一六一ＫＶ電纜廠外開關場之ＣＢ一七五○（
    circuit breaker 1750），中文稱「斷路器」或日文稱「遮斷器」操作業務，皆
    為從事業務之人。緣台電公司於民國（下同）七十六年六月奉行政院核定，實施
    新天輪電廠興建計劃，並將其中第III－Ａ標之發電機設備及其相關設備，由三菱
    公司承攬，第III－Ｂ標之１３４ＭＶＡ主變壓器及附屬設備工程，由大同股份有
    限公司承攬，第III－Ｃ標之開關場１６１ＶＧＣＳ斷路器開關及附屬設備工程，
    由中興電工機械股份有限公司（下稱中興公司）承攬，第III－Ｄ標之１６１ＫＶ
    ＰＥ電力電纜及輔件，由公益貿易股份有限公司承攬，第II－Ａ標之水輪機及附
    屬設備工程部份，由威偉股份有限公司承攬。於七十七年正式動工興建，於八十
    二年四月十六日組成試運轉小組，開始電廠運試運轉，原預定於八十二年十二月
    完工，完成商業運轉發電。（二）岡崎勝廣負責三菱公司所承包新天輪電廠發電
    機及其相關附屬設備之設計工作及工程管理，由其直接與台電公司接洽，共由其
    將設計圖寄交台電公司，其中岡崎勝廣於負責設計保護激磁變壓器（ＥＸＴＲ）
    之附有電力熔絲（power fuse簡稱ＰＦ）之負載隔離開關（load break switch
    簡稱ＤＳ１５２）時，二者合稱ＬＢＳ（即ＬＢＳ由ＰＦ及ＤＳ１５２二者組成
    ），本應注意：該ＬＢＳ乃最接近激磁變壓器之保護設備，故於激磁變壓器側之
    ４４○Ｖ電纜，如果有短路發生時，不論係任何一相或三相同時發生短路情形，
    在設計上，ＬＢＳ之動作，應能確實完全清除來自４４○Ｖ短路故障電流。以免
    該故障電流所產生之電弧（arc）或故障電流延展至他側電路，導致再生第二次
    短路，而擴大災害。故依三菱公司向台電公司，承包新天輪電廠發電機及其附屬
    設備之Turnkey契約，所約定技術規範ＴＳ－４，３，３，（９），（Ｄ），Ｂ
    款規定中，業主要求三菱公司應設計：一種跳脫裝置，俾於任一相電力溶絲元件
    熔解時，可截斷並清除三相故障電流，而非只是單純打開接點。該項設計依國際
    電氣技術協會（簡稱ＩＥＣ）一九九○年版，國際標準ＩＥＣ－４２０，高壓交
    流開關－熔絲組合標準，所公布：負載隔離開關ＤＳ１５２與熔絲ＰＦ組合，須
    設計成具備所指定的恢復電壓下，足以啟斷任何高達額定短路啟斷電流之線路能
    力；以及具有在額定電壓下，足以閉合流有額定短路啟斷電流之線路能力。又同
    標準３、３、１０轉換電流（撞針動作）規定：熔絲ＰＦ與開關ＤＳ１５２，互
    換斷路任務時的三相對稱電流值，稱為「轉換電流」。在低於此轉換電流值時，
    電流之第一相被熔絲ＰＦ啟斷後，餘二相將被開關ＤＳ１５２啟斷。於高於此值
    時，則三相電流只能被熔絲ＰＦ所啟斷。易言之，負載隔離開關ＤＳ１５２負責
    清除較低故障電流，而電力熔絲ＰＦ，則負責清除較高的故障電流，此高低故障
    電流的分際，即稱為轉換電流。又同標準８、２、４就轉換電流規定：熔絲ＰＦ
    與開關ＤＳ１５２組合之轉換電流大小，視熔絲ＰＦ的瞬間電流特性和熔絲觸發
    開關ＤＳ１５２的啟開時間而定。當三相故障發生後，接近轉換點時，最快熔斷
    之熔絲ＰＦ清除了第一相電流。同時其撞針啟動，以跳脫負載隔離開關ＤＳ１５
    ２。其後流經其他剩餘二相減至８７％之電流，應被開關ＤＳ１５２或其他二相
    熔絲ＰＦ所啟斷。而清除故障電流。轉換點即為開關ＤＳ１５２開啟，和熔絲Ｐ
    Ｆ元件同時熔斷之時間。又同標準８、２、６由於變壓器二次側發生直接短路，
    導致一次側故障情況時：由於變壓器二次側發生直接短路，導致一次側故障情況
    產生嚴重暫態恢復電壓值（ＴＲＶ），因此值無法由開關ＤＳ１５２組合來處理
    。因此熔絲ＰＦ須選用能單獨處理如此之故障電流者。而無需將任何啟斷之任務
    轉給開關ＤＳ１５２。蓋啟斷如此之直接短路故障，與嚴重之暫態恢復電壓值Ｔ
    ＲＶ有關，而此值不可能由開關ＤＳ１５２組合所啟斷，因此，這類故障只能由
    熔絲ＰＦ清除。故在設計ＬＢＳ時，理應注意，為確保ＬＢＳ具有可靠之清除故
    障電流動作，位於變壓器高壓之ＬＢＳ，其轉換電流，必須低於在變壓器低壓側
    所發生之三相短路故障電流，呈現在高壓側之電流。否則便無法有效清除該類三
    相短路故障電流。詎岡崎勝廣在執行設計上開ＬＢＳ之熔絲ＰＦ與負載隔離開關
    ＤＳ１５２之組合時，竟未注意上開ＩＥＣ所定功能之設計標準。在可得而知，
    新天輪電廠激磁變壓器ＬＢＳ低壓側４４０Ｖ之故障電流為２２、４ＫＶ，高壓
    側１３、８ＫＶ故障電流為７１４Ａ（安培），故在設計上，該ＬＢＳ之熔絲Ｐ
    Ｆ與負載隔離開關ＤＳ１５２組合之轉換電流，在選定ＰＦ及ＤＳ１５２之組合
    時，應注意所選用設備之組合，其轉換電流應低於７１４Ａ，否則於４４０Ｖ低
    壓側有三相短路故障電流發生時，該ＬＢＳ之ＰＦ與ＤＳ１５２組合，必無法達
    成清除該三相故障電流之任務。蓋此時所發生之７１４Ａ故障電流，如果所設計
    之ＬＢＳ組合轉換電流，設定在７１４Ａ以下，則該項故障電流之清除任務，自
    然會交由熔絲ＰＦ以三相皆熔斷方式，而達成清除故障電流之任務。反之如附有
    ＰＦ與ＤＳ１５２之ＬＢＳ組合，其轉換電流設定在７１４Ａ以上時，則於發生
    ７１４Ａ故障電流時，ＬＢＳ組合之清除任務，便改交由負載隔離開關ＤＳ１５
    ２，以跳脫「可動電弧接觸子」與「固定電弧接觸子」連結之方式，逕啟斷故障
    電流。惟因此時，負載隔離開關ＤＳ１５２，在隔離故障電流時，有其隔離故障
    電流之功率因數限制。當７１４Ａ故障電流，非屬所選定之ＤＳ１５２隔離故障
    電流能力範圍內時，此時單憑該ＤＳ１５２本身，即無法完全清除故障電流。此
    時，不但該ＬＢＳ之組合設計，不符契約要求，更因可動電弧接觸子，僅須有一
    相電路發生短路時，撞針即會啟動，此時ＤＳ１５２便會逕行跳脫啟斷，惟因Ｄ
    Ｓ１５２內，此時仍有二相電路存在有故障電流，必會在可動電弧接觸子與固定
    電弧接觸子間，產生大電弧。該項大電弧，不但會燒毀附近原所意圖保護之電器
    設備，並足可引起另一次更嚴重之二次電路短路，擴大原來短路範圍，反遍及各
    處電路，形成更大災害。而上開注意義務，於雙方正式簽約後，岡崎勝廣已看過
    合約內容，而有所知悉，且依岡崎勝廣身為電器專業人員，應無不能知悉上開Ｉ
    ＥＣ所公布ＰＦ與ＤＳ１５２組合配當之國際標準，詎岡崎勝廣於代表三菱公司
    執行設計新天輪電廠ＬＢＳ裝置，組合ＰＦ與ＤＳ１５２配當時，竟疏未注意及
    此，在可得預知可能發生三相短路及僅在ＬＢＳ低壓側之４４０Ｖ電路，發生三
    相短路時之故障電流，在１６１ＫＶ側來看，故障電流僅有６１、２Ａ，根本無
    法由負責保護１６１ＫＶ電路之ＣＢ１７５０（circuit breaker）來保護，除
    非在ＬＢＳ高壓側之１３、８ＫＶ電路，再發生另一次更嚴重之短路，否則ＣＢ
    １７５０實無法逕啟斷該４４０ＶＡ側故障電流之情事。竟不設法使用另一種保
    護措施，卻仍然採用：「當激磁變壓器之４４０Ｖ側發生三相短路時，不由原設
    計來供保護激磁變壓器之用之ＬＢＳ負責清除故障電流，而以迨ＬＢＳ發生第二
    次短路時，始交由保護１３、８ＫＶ電纜之場外開關場斷路器ＣＢ１７５０來保
    護電廠，不顧新天輪電廠，在經歷過如此二度短路，內部電路及電器設備，將會
    為短路所生高溫燒毀」之危險設計理念。故而岡崎勝廣在設計ＬＢＳ裝置，選用
    ＤＳ１５２規格，用以配當台電公司所指定６５Ｅ規格之ＰＦ時，便任意採用瑞
    士ＡＢＢ公司所產製，其轉換電流高達１０００Ａ，ＮＡＬＦ型號之負載隔離開
    關ＤＳ１５２，搭配美國西屋公司所產製ＣＥＬ型之６５Ｅ規格熔絲ＰＦ，組合
    成新天輪電廠之ＬＢＳ裝置，並認該組合配當方式，業己符合契約保護新天輪電
    廠之要求，及ＩＥＣ所公布之國際標準。嗣三菱公司電氣施工部門，果依岡崎勝
    廣之設計，裝置上開危險配當組合之ＬＢＳ。嗣八十二年十月二十八日下午測試
    時，發生三相短路，因岡崎勝廣之ＬＢＳ不能發揮阻絕功能，引起電器爆炸，引
    燃電線，肇致本件事故。（三）己○○為保昌公司指派於八十二年六月間某日，
    前往新天輪電廠，負責安裝位於激磁變壓器低壓側ＥＸＴＲI，與激磁系統突波
    接收器箱ＳＡＢ盤間，４４０Ｖ之Ｒ相、Ｓ相、Ｔ相等三相，每相各有二條之５
    ００mm單芯電纜時，應注意按Ｔ－Ｔ、Ｓ－Ｓ、Ｒ－Ｒ之相別，連接配置不可錯
    亂相別，否則必引發電路短路。並為免裝設時發生相別錯置情事，於按設電纜作
    業時，應按確認連接處，設置電纜盤，在電纜線之端部，置放暫設電纜線
    號碼牌，或識別符號，在切斷電纜線前，於電纜之另一端。置放暫設電纜號碼
    牌或識別符號，考慮末端長度之後，予以切除。將電纜線放在預定路線，以
    繫纜夾固定。以電纜接連於機器之前，以ＴＥＳＴＥＲ或ＢＥＬＴ檢查該電纜
    線是否在正確之機器側端子位置。將電纜線接連於機器，並將暫設號碼牌取下
    ，換上正式電纜線碼號，等電纜安裝作業步驟為之。又於裝設同相二條電纜時，
    亦應注意應同時纏以同色之膠帶，俾免同相電路之二條電纜，接於不同相別之電
    路，引起電路短路之危險情事，而依己○○之作業過程，當時亦無不能依此安裝
    電纜之情事，竟疏未注意及此，未依上開電纜安裝作業步驟裝配，裝配後又疏未
    使用儀器檢查，致於裝置上開三相之六條電纜時，除Ｒ－Ｒ、Ｓ－Ｓ二條電纜裝
    配無誤外，竟將其餘四條電纜之連接相別，錯配成Ｔ－Ｓ、Ｔ－Ｒ、Ｓ－Ｔ、Ｒ
    －Ｔ。又甲○○○為日本國弘電社職員，既奉派擔任三菱公司駐新天輪電廠發電
    機及配線工事技術指導監督業務，對三菱公司轉包予健勤公司己○○裝配之上開
    電纜線路，本有監督及指導安裝作業之職責，應對上開電纜安裝作業，於己○○
    裝配電纜線路完成後，以ＴＥＳＴＥＲ或ＢＥＬＴ等電子設備，予以檢測有無相
    別錯置情事。而且己○○安裝上開三相六條電纜時，甲○○○本人亦在新天輪電
    廠己○○之作業現場，且己○○於按置作業完成後，亦有向甲○○○報告，則甲○○○亦無不能於事後檢測上開電纜有無錯配情事，詎甲○○○竟疏未注意以適
    當電子設備，檢測上開三相六條電纜有無錯配情事，僅以目視檢視電纜上識別標
    誌，有無顏色錯配之方式為之，致未能及時發現上開己○○配錯上開電纜之危險
    情事。嗣於八十二年十月二十八日下午測試時，因己○○配錯上開電纜而發生三
    相短路，引起電器爆炸，引燃電線，肇致本件事故。（四）黑岩重美為三菱公司
    派駐新天輪電廠之測試工程師，負責新天輪電廠發電機及其附屬設備竣工時之測
    試業務，理應知１６１ＫＶ電路開關場斷路器ＣＢ１７５０之後衛保護系統５０
    ＢＦ，依台電公司與三菱公司之契約技術規範ＴＳ｜、３、４、１（４）（Ｅ）
    、（Ｃ）及（Ｆ）各款之規定：５０ＢＦ應不論在何種情況，一旦ＣＢ１７５０
    不能發生啟斷１６１ＫＶ電路作業時，５０ＢＦ即必須在一秒內立即動作，以啟
    斷其他相關電路之斷路器，不得有任何例外。而該１６１ＫＶ斷路器ＣＢ１７５
    ０之後衛保護系統５０ＢＦ，係由三菱公司所設計製造，依黑岩重美身為三菱公
    司測試工程師，理應知５０ＢＦ為ＣＢ１７５０唯一後衛保護系統，並應知５０
    ＢＦ之設計，在主控回路上串聯有ＣＢ１５０（發電機斷路器）及ＣＢ１Ｓ（廠
    內４６０Ｖ斷路器）二接點，此二接點必有一處於閉合（ＯＮ）狀態中，否則５
    ０ＢＦ即無法於ＣＢ１７５０未發生斷路作用時，依８７ＭＴ（主變壓器差動電
    驛）、５０（主變壓器及發電機後衛保護用過電流電驛）、２１（發電機及變壓
    器短路後衛保護用距離電驛）等後衛保護過電流電驛之訊號，發生啟斷ＣＢ１７
    ５０後續電流電路之作用，以發揮後衛保護ＣＢ１７５０及相關電器設備之功能
    。再依三菱公司負責設計ＬＢＳ者，岡崎勝廣之設計理念係採用：如激磁變壓器
    之附有電力熔絲ＰＦ之負載隔離開關ＤＳ１５２之組合配當，皆不能發生啟斷故
    障電流情事時，係由ＣＢ１７５○來作為唯一後衛保護設施之危險設計理念下，
    黑岩重美理應知ＣＢ１７５○對新天輪電廠測試時之重要性，更應注意及如果Ｃ
    Ｂ１７５０無法發揮作用時，處於ＣＢ１７５０後衛保護系統之５０ＢＦ必須有
    作用，不可使處於無法作動之情況，否則在ＣＢ１７５０亦未發生斷路作用時，
    所有經由１６１ＫＶ電纜，進入新天輪電廠之電流，於有短路之故障電流存在時
    ，將處於無何後衛保護設備可立即清除之狀態，如此必然發生引發該電廠電纜及
    電器設備受短路損毀情事。又５０ＢＦ縱然因施實對相測試（phase sequence
    test）之必要須將ＣＢ１５０及ＣＢ１Ｓ二接點設定在ＯＦＦ狀態，仍可以將上
    開未接通處，臨時以控制回路短接方式，而使５０ＢＦ仍正常運作。再於本件新
    天輪電廠測試時，黑岩重美亦在場，並業己發現ＣＢ１５０及ＣＢ１Ｓ二接點係
    在ＯＦＦ狀態，彼時５０ＢＦ業己無法提供後衛保護ＣＢ１７５０之作用，是渠
    亦無不能注意，苟此時ＣＢ１７５０亦未發生斷路作用，則整個新天輪電廠內部
    ，即處於無何斷路器保護之極危險狀態。詎黑岩重美竟未及時採取必要之臨時接
    通５０ＢＦ控制回路之措施，俾５０ＢＦ處於有效作動之狀態，而擅自在如此極
    危險狀態下，進行新天輪電廠激磁變壓器之對相測試。嗣八十二年十月二十八日
    下午測試時，因己○○配錯上開電纜而發生三相短路，，且ＣＢ１７５０、５０
    ＢＦ均未發揮功能，致引起電器爆炸，引燃電線，肇致本件事故。（五）丙○○
    奉派於進行上開試運轉時，擔任操作位於場外開關場之一六一ＫＶ電纜斷路器Ｃ
    Ｂ一七五○工作，其於負責控制斷路器ＣＢ１７５０之現場開關箱４３Ｒ／Ｌ切
    換開關時「即現場（ＬＯＣＡＬ）與遙控（ＲＥＭＯＴＥ）切換開關」，應注意
    應依試運轉小組之指示，確實將該第４３Ｒ／Ｌ切換開關，或切換至現場Ｌ位置
    ，由現場操作人員以手動方式啟斷ＣＢ１７５０；或切換至Ｒ位置，由新天輪電
    廠之主控制室，以電腦配和８７ＭＴ、５０、２１等保護電驛作動訊號之遙控方
    式，自動啟斷ＣＢ１７５０斷路器。而依丙○○當時之專業技能、操作經驗，及
    操作現場之作業情況，亦無不能注意操控上開４３Ｒ／Ｌ切換關開之情事。新天
    輪電廠於八十二年十月二十八日下午試運轉時，曾由王志玄嘗試以遙控發現無法
    投入，乃由試運轉小組成員電氣課丁○○課長指示將現場開關「４３Ｒ＼Ｌ」置
    於Ｌ位置，在現場投入，替代「４３Ｒ＼Ｌ」在Ｒ位置的第一功能，並在投入後
    迅速將之改置於Ｒ位置，在正常操作ＣＢ１７５０前曾指示施行自動跳脫試驗三
    次均正常，同日下午三時四十七分，丁○○通知現場之丙○○將之投入並迅速將
    「４３Ｒ＼Ｌ」切換至遙控之Ｒ位置時，詎丙○○竟疏未注意確實將該４３Ｒ／
    Ｌ開關切換至遙控Ｒ位置，且向丁○○報稱己切換至遙控Ｒ位置，而任１６１Ｋ
    Ｖ斷路器ＣＢ１７５０，處於須由現場以人工手動操作，才能啟斷ＣＢ１７５０
    斷路器之危險狀況。嗣八十二年十月二十八日下午測試時，因己○○配錯上開電
    纜而發生三相短路，且ＣＢ１７５０、５０ＢＦ均未發揮功能，致引起電器爆炸
    ，引燃電線，肇致本件事故。（六）嗣於八十二年十月二十八日下午，新天輪電
    廠試運轉小組，會同三菱公司之測試負責工程師黑岩重美等人，進行三菱公司所
    承包發電機及其附屬設備之電氣對相測試：即發電機未運轉，而由開關場經交連
    ＰＥ電纜輸入１６１ＫＶ電壓，至主變壓器高壓側，經變壓降低至１３、８ＫＶ
    電壓，由匯流排分送經負載隔離開關ＤＳ１５３至１０００ＫＶＡ廠內變壓器，
    次再由匯流排送經負載隔離開關ＤＳ１５２至１１００ＫＶＡ激磁變壓器之測試
    。同日下午三時，試運轉小組丁○○，在新天輪電廠地下一樓主控制室，曾於三
    時三分三十一秒、三時四分四十四秒、三時十分五十五秒，以電話通知廠外開關
    場之丙○○，連續對ＣＢ一七五○作三次跳脫測試，三次皆成功以遙控方式，自
    動跳脫ＣＢ１７５０。事後丙○○皆能將ＣＢ１７５０之４３Ｒ／Ｌ切換開關，
    依指示設置在Ｒ遙控位置。繼於三時二十九分十秒、三時三十一分三十七秒，丁○○再通知丙○○，先後將ＣＢ１７５１、ＣＢ１７５３投入。之後，三時四十
    七分，丁○○再通知丙○○將１７５０投入，並要求丙○○於投入ＣＢ１７５０
    後，立即將４３Ｒ／Ｌ切換至遙控Ｒ位置。準備供黑岩重美進一步作三菱公司所
    承制之廠內變壓器，及激磁變壓器之逆向受電檢相測試。惟丙○○卻未依試運轉
    小組丁○○指示，將ＣＢ１７５○之４３Ｒ／Ｌ切換開關，確實切換至遙控Ｒ之
    位置，即遽向丁○○回報：４３Ｒ／Ｌ己切換至遙控Ｒ位置。另黑岩重美明知測
    試時，作為ＣＢ１７５０後衛保護之５０ＢＦ，因其中ＣＢ１５０及ＣＢ１Ｓ二
    回路接點，係在ＯＦＦ狀態，故當時５０ＢＦ係處於無法保護ＣＢ１７５０之狀
    態。更可得而知，依岡崎勝廣之設計，ＣＢ１７５０乃唯一能保護，來自激磁變
    壓器三相故障電流之設施，如果ＣＢ１７５０斷路器發生故障時，５０ＢＦ不能
    發生作用，將使電廠處於極危險之狀態，詎黑岩重美竟於測試前，雖有向台電職
    員試運轉小組成員之一王志玄提出：５０ＢＦ彼時無何保護作用之警告，但其竟
    未立即對５０ＢＦ採行諸如予接通臨時控制回路接點方式，俾５０ＢＦ在進行激
    磁變壓器之對向測試時，能發揮作為ＣＢ１７５０後衛保護裝備之作用，便遽於
    同日下午三時五十八分許，由黑岩重美指示戊○○投入ＤＳ１５３，做廠內變壓
    器對向檢測。完成後，繼於四時三分黑岩重美再指示戊○○投入ＤＳ１５２，準
    備做激磁變壓器之對相檢測。詎於甫投入ＤＳ１５２後，即因己○○誤裝激磁變
    壓器低壓側，上述４４０Ｖ三相中四條電路，而立即發生短路，並產生２２、４
    ＫＡ之故障電流，又因岡崎勝廣設計ＬＢＳ時，所採用之ＤＳ１５２與ＰＦ在轉
    換電流之估算錯誤，致原應由電力熔絲ＰＦ以熔斷方式，清除上開故障電流，反
    而先由負載隔離開關ＤＳ１５２，於Ｒ相熔絲熔斷後，未迨Ｔ相及Ｓ相之熔絲皆
    完全熔斷，遽行跳脫可動電弧接觸子，致ＤＳ１５２內因仍有Ｔ相及Ｓ相故障電
    流未清除，而在固定電弧子與可動電弧接觸子間，產成電弧，故障電流由之延展
    至１３、８ＫＶ高壓側，引發１３、８ＫＶ高壓側，再發生第二次更嚴重之電路
    短路，再經由主變壓室，延展至１６１ＫＶ電纜。此時８７ＭＴ、５０、２１等
    保護電驛，雖皆偵測到故障電流發生，惟因ＣＢ１７５０之４３Ｒ／Ｌ切換開關
    ，被丙○○設定在現場手動位置，致無法由主控制室之電腦以遙控方式，自動跳
    脫ＣＢ１７５０。又因主控制室，位在新天輪電廠地下一樓，而ＣＢ１７５０位
    在新天輪電廠外之開關場，故雖有丙○○等人在場，惟因無法立即知悉上開測試
    中，臨時所發生之故障電流，在未能立即手動方式跳脫ＣＢ１７５０，切斷上開
    故障電流。而作為ＣＢ１７５０後衛保護之５０ＢＦ，又因上述回路接未接通，
    而無法提供保護ＣＢ１７５０情事下，該故障電流因未被立即清除，該短路現象
    ，隨即擴及１６１ＫＶ電纜進入主變壓室，再擴及廠外開關場。迨同日下午四時
    四分許，丙○○在見及１６１ＫＶ氣体隔離開關１７５３，Ｔ相電纜頭首先被炸
    毀，Ｒ相及Ｓ相電纜接頭表面不斷熔解，始知新天輪電廠在地下室內之測試業發
    生短路，丙○○立即取來１７５０鑰匙，於四時六分零九秒時，始以手動方式跳
    脫ＣＢ１７５０，而終止此故障電流。惟此時位於地下一樓主控制室附近之試運
    轉小組成員，在見及ＤＳ１５２甫投入，即由開關箱散熱孔內，不斷冒出火花及
    黑煙，知悉己因短路發生大故障電流，在相關保護設備皆未能立即跳脫，清除故
    障電流下，眾人立即試圖往外逃生，惟因廠內燈光隨即熄滅，且在主變壓室及各
    處電器設備相繼發生爆炸，引燃電纜，致濃煙四起，溫度昇高下，雖有數人及時
    逃出，惟在事後仍發現，計有丁世凱、王志玄、廖昌乾、李進勝、劉宏龍、褚金
    松、詹益清等七人因吸入大量濃煙窒息死亡，另有乙○○、池耀宗、巫金城、林
    春池、邱明豐、俞煌冠、徐國書、許時棋、丁○○、黃永源、蕭加輝、賴武志、
  羅桂林、戊○○、涂峰崎、邱秀山、王超皇、吳泉利、詹期武、管政喜、川人真
    佐行、長田初男、黑岩重美、博登（Boden）等二十四人，受有呼吸道吸入性灼
    傷等傷害（傷害部分均未據告訴）。因認被告甲○○○涉有刑法第二百七十六條
    第二項業務上過失致人於死之罪嫌云云。
二、按被告死亡者，應諭知不受理之判決，刑事訴訟法第三百零三條第五款定有明文
    。查本件被告甲○○○已於西元二００一年（即民國九十年）一月十八日死亡，
    有台北駐日經濟文化代表處九十一年十一月十八日日證字第四０八三號函及渠在
    日住民票等各一份在卷可稽（見本院更二卷二第一百十一頁至第一百十二頁），
    依首開規定，自應諭知不受理之判決。原判決未及注意及此，遽予論罪科刑，核
    有違誤。檢察官及被告甲○○○上訴意旨雖未指摘及此，但原判決既有上述可議
    之處，應由本院將原判決關於被告甲○○○部分予以撤銷，並另為不受理之判決
    ，且不經言詞辯論為之。
三、據上論結，應依刑事訴訟法第三百六十九條第一項前段、第三百六十四條、第三
    百零三條第五款、第三百零七條，判決如主文。
中      華      民      國      九十一  年      十二    月      十      日
                                臺灣高等法院臺中分院刑事第八庭
                                      審判長法  官  羅  得  村
                                            法　官　陳　毓　秀
                                            法　官　劉　榮　服
右正本證明與原本無異。
除檢察官得上訴外，餘不得上訴。
如不服本判決應於收受送達後十日內向本院提出上訴書狀，其未敘述上訴之理由者並
得於提起上訴後十日內向本院補提理由書（均須按他造當事人之人數附繕本）。
                                            書記官  陳　俞　豪
中      華      民      國      九十一  年      十二    月      十一    日
                                                                        Ａ
